【裁判字號】    89,上訴,663
【裁判日期】    890329
【裁判案由】    偽造文書等
【裁判全文】
臺灣高等法院刑事判決                  八十九年度上訴字第六六三號
    上  訴  人
    即  被  告  己○○
右上訴人，因偽造文書等案件，不服臺灣宜蘭地方法院，八十八年度訴字第二五０號
，中華民國八十八年十二月九日第一審判決（起訴案號：臺灣宜蘭地方法院檢察署八
十八年度偵緝字第三六二）提起上訴，本院判決如左：
    主      文
原判決撤銷。
己○○連續行使偽造私文書，足以生損害於他人，處有期徒刑壹年。
    事      實
一、己○○於民國（下同）八十四年七月十日，在宜蘭縣宜蘭市○○路二七巷一弄三
    號住處，自為會首召集民間互助會，每會新台幣（下同）一萬元，連同會首三十
    九會，每月十日開標，採內標式，於八十四年八月十日由會員第一次開始競標，
    會期至八十七年九月十日，竟意圖為自己不法之所有，基於概括犯意，利用會員
    於開標時未全數到齊標之機會，先後於八十五年四月十日及同年八月十日開標時
    ，分別假冒未到場會員丙○○、丁○○之名義，在標單上偽造丙○○、丁○○之
    簽名，並分別填具二千五百元、二千八五元表示競標，爾後持以行使參加各該次
    互助會競標，以此詐術使尚未得標之活會會員（包括被冒標者）陷於錯誤，誤以
    為係被冒標之會員得標，分別繳納扣除標金之活會會款予己○○（被害人被詐之
    金額詳如附表），足以生損害於丙○○、丁○○，至八十六年三月間，己○○因
    財物週轉不靈，無力負擔互助會款，逃逸無蹤，各會員相互核對後，始悉上情。
二、案經被害人壬○○、辛○○、子○○、庚○○、癸○○、辰○○、午○○等訴由
    台灣宜蘭地方法院檢察署檢察官偵查起訴。
    理      由
一、訊據上訴人被告己○○坦承有自為會首召集右揭民間互助會，並有以丙○○、丁○○名義，書寫標單填載金額，標取右揭會款等情，雖矢口否認有偽造文書詐欺
    之犯行，辯稱：伊以丙○○、丁○○名義標會，有經過他們之同意云云。
二、惟查被告係未經丙○○、丁○○之同意，擅自以其名義標會等情，業據被告在檢
    察官偵查及原審審理時自白不諱（八十六年偵緝字第三六二號卷第四十五頁背面
    、第四十六頁背面、第五十三頁背面，原審卷第二十七頁背面），核與被害人丁○○及被害人丙○○之母王張阿芽於檢察官偵查時證述情節相符（八十六年偵緝
    字第三六二號卷第三十一頁背面、第三十二頁背面、第四十六頁正面），復與被
    害人壬○○、庚○○、辰○○、辛○○、午○○在偵查中指訴無異（八十七年偵
    緝字第七十二號卷第二十二頁、第三十七頁、八十六年他字第一七二號卷第十四
    頁背面、八十八年偵緝字第三六二號卷第二十五頁），並有被告壬○○提出之互
    助會簿，已標得之會員名單等在卷可稽（八十七年偵緝字第七二號卷第三十六頁
    、八十八年偵緝字第三六二號卷第五十一頁、八十六年他字第一七二號卷後證物
    袋），被告有右揭假冒丙○○、丁○○名義，偽造標單冒標而詐取附表所載活會
    會款至為明確，其所辯有經丙○○、丁○○同意，無非卸責之詞，不足採信，其
    請求傳訊丁○○之子，因事證已臻明確，核無必要，被告事證明確，犯行堪以認
    定。
三、查被告在標單上偽造王彥如、丁○○之簽名並填寫標金，係表示丙○○、丁○○
    要以所填之標金標之意思，依刑法第二百二十條第一項之規定，應以私文書論，
    核被告所為係犯刑法第二百十六條第二百十條行使偽造私文書罪、第三百三十九
    條第一項之詐欺罪，被告偽造私文書進而行使，其偽造之低度行為，為行使之高
    度行為所吸收，不另論罪，被告一次冒標行為詐取多數會員之會款，為一行為觸
    犯數罪名之想像競合犯，應從一重處斷，被告先後二次之行使偽造私文書及詐欺
    行為間，且有方法結果之牽連關係，為牽連犯，應從行使偽造私文書罪之一重處
    斷，被告先後二次之行使偽造私文書行為，時間緊接，犯罪構成要件相同，顯係
    基於概括犯意為之，為連續犯，應論以一罪，並加重其刑。
四、原審核以論科，固非無見，惟刑法第二百十條偽造私文書罪與第三百三十九條第
    一項之詐欺罪，其最高法定刑度均為五年以下有期徒刑，而其最低法定刑度偽造
    私文書罪為有期徒刑二月，詐欺罪為罰金，依刑法第三十五條第二項規定，以偽
    造私文書罪為重，因而本案應從一重之行使偽造私文書罪處斷，原審認詐欺罪為
    重，而從詐欺罪處斷，尚有未洽，被告上訴意仍執前詞否認犯罪，雖無理由，惟
    原判決既有可議，即屬無可維持，應由本院將原判決撤銷改判，爰審酌被告犯罪
    動機、目的、手段、犯罪所生之損害及犯罪後態度等一切情狀，量處有期徒刑壹
    年，至被告偽造之標單，既未扣案，又無證據足資證明尚未滅失，自無  宣告沒
    收。
據上論斷，應依刑事訴訟法第三百六十九條第一項前段、第三百六十四條、第二百九
十九條第一項前段，刑法第五十六條、第二百十六條、第二百十條、第三百三十九條
第一項、第五十五條，罰金罰鍰提高標準條例第一條前段，判決如主文。
本案經檢察官到庭執行職務。
中     華     民     國    八十九   年      三        月     二十九     日
                            臺灣高等法院刑事第十四庭
                                審判長法  官  陳  祐  輔
                                      法  官  蔡  國  在
                                      法  官  陳  國  文
右正本證明與原本無異。
如不服本判決應於收受送達後十日內向本院提出上訴書狀，其未敘述上訴之理由者並
得於提起上訴後十日內向本院補提理由書（均須按他造當事人之人數附繕本）。
                                      書記官  楊  國  明
中     華     民     國    八十九   年      四        月       五       日
附錄：本案論罪科刑法條全文
刑法第二百十六條
行使第二百十條至第二百十五條之文書者，依偽造、變造文書或登載不實事項或使登
載不實事項之規定處斷。
刑法第二百十條
偽造、變造私文書，足以生損害於公眾或他人者，處五年以下有期徒刑。
刑法第三百三十九條第一項
意圖為自己或第三人不法之所有，以詐術使人將本人或第三人之物交付者，處五年以
下有期徒刑、拘役或科或併科一千元以下罰金。
附表：
一、八十五年四月十日假冒丙○○名義冒標詐得之金額
  (一)丙○○、丁○○、未○○、戊○○、辛○○、癸○○、子○○、午○○、壬○○
    、卯○○、庚○○、巳○○、賴安雄、丑○○、陳春連、甲○○、乙○○等人每
    人被詐七千五百元（每人參加一會，每會一萬元，扣除冒標金額二千五百元，活
    會應繳之金額）。
  (二)辰○○、寅○○等人每人被詐一萬五千百元（每人參加二會，每會一萬元，扣除
    冒標金額二千五百元，活會二會應繳之金額）。
二、八十五年八月十日假冒丁○○名義冒標詐得之金額
  (一)丙○○、丁○○、未○○、戊○○、辛○○、癸○○、子○○、午○○、壬○○
    、卯○○、庚○○、巳○○、賴安雄、丑○○、陳春連、甲○○、乙○○等人每
    人被詐七千二百元（每人參加一會，每會一萬元，扣除冒標金額二千八百元，活
    會應繳之金額）。
  (二)辰○○、寅○○等人每人被詐一萬四千四百元（每人參加二會，每會一萬元，扣
    除冒標金額二千八百元，活會二會應繳之金額）。


司法院資訊處製作；財團法人民間司法改革基金會備份。
